【裁判字號】    97,台上,4186
【裁判日期】    970829
【裁判案由】    違反毒品危害防制條例
【裁判全文】
最高法院刑事判決            九十七年度台上字第四一八六號
上  訴  人  乙○○
選任辯護人  鄭國安律師
            吳麗珠律師
            林肇明律師
上  訴  人  甲○○
選任辯護人  江雍正律師
上列上訴人等因違反毒品危害防制條例案件，不服台灣高等法院
高雄分院中華民國九十四年七月十三日第二審判決（九十三年度
上訴字第七三五號，起訴案號：台灣高雄地方法院檢察署九十二
年度偵字第八五五二號），提起上訴，本院判決如下：
    主  文
上訴駁回。
    理  由
按刑事訴訟法第三百七十七條規定：上訴於第三審法院，非以判
決違背法令為理由，不得為之。是提起第三審上訴，應以原判決
違背法令為理由，係屬法定要件，如果上訴理由書狀並未依據卷
內訴訟資料，具體指摘原判決不適用何種法則或如何適用不當，
或所指摘原判決違法情事，顯與法律規定得為第三審上訴理由之
違法情形，不相適合時，均應認其上訴為違背法律上之程式，予
以駁回。本件原審經審理結果，認為上訴人乙○○、甲○○販賣
第二級毒品安非他命之犯行罪證明確，因認第一審依想像競合犯
及修正前刑法牽連犯之規定，從一重分別論乙○○、甲○○以共
同販賣第二級毒品罪，各處有期徒刑十三年、十二年，並為相關
從刑之宣告之判決，為無不合，予以維持，駁回檢察官及上訴人
等在第二審之上訴。已詳敘調查、取捨證據之結果及憑以認定犯
罪事實之心證理由。並就上訴人等否認犯行之供詞及其所辯各節
認非可採，詳加指駁。從形式上觀察，原判決並無足以影響判決
結果之違法情形存在。甲○○上訴意旨略以：(一)、原判決以證人
顏守正、鮑國俊於民國九十一年十一月十四日偵查中之證述為論
罪依據，惟其等上開證述內容並未提及甲○○、乙○○、顏守正
等人購毒、販毒、運毒之詳細經過；以及原判決不採信其等於歷
次審理中所稱：私運安非他命之人係「貓仔俊」，非上訴人等二
人等語，並未說明不採取之理由，均有判決不備理由之違法。證
人顏守正、鮑國俊於調查、偵訊中對於販賣、運輸毒品主謀者為
何人之供述前後不一，是否出於其等自由意志而陳述，仍有疑義
，此亦有證人鮑國俊於九十二年十月十六日偵查中、第一審及原
審；證人顏守正於第一審及原審中之供述為證。復依顏守正於九
十一年三月二十八日警詢錄影帶所示，調查員張盛鴻有以減刑利
誘顏守正供出上訴人等為本件販毒案主謀之情形，而顏守正於該
次受訊後，其所犯毒品案件亦獲減刑之判決，足證顏守正、鮑國
俊等人確有配合調查員減刑之利誘而為不實供述，惟原判決未斟
酌上開有利於乙○○之證據，亦未於理由內說明不予採納之理由
，竟認定顏守正、鮑國俊於九十一年十一月十四日偵查中所為之
供述有證據能力，有判決不備理由之違法。(二)、原判決僅援引證
人顏守正、鮑國俊於九十一年十一月十四日偵查中之供述為認定
甲○○犯罪之依據，並無援引其他直接證據證明甲○○確有參與
本件犯行，亦無證據顯示甲○○即為乙○○與蕭登進於經監聽之
電話通話中所指與本件運輸、販賣毒品犯行有關之人，故原判決
遽以證人顏守正、鮑國俊上開偵查中不利於甲○○之供述為認定
之依據，即有理由不備之違法。又證人顏守正於其所犯運輸毒品
案件中曾稱：「（問：錢是何人出的？）我在那邊聽到的是甲○
○與乙○○出錢的，實際的情形我不知道」等語，足認其關於毒
品係乙○○與甲○○合夥出資一節，係聽聞而來之傳聞之詞，並
非出於其親身經歷，自不具證據能力，原判決竟採證人顏守正之
證述為本件認定犯罪事實之基礎，並有適用法則不當之違法。(三)
、原判決理由說明乙○○、甲○○與顏守正、鮑國俊、另二名駕
駛漁船、舢板快艇之不詳姓名成年男子間，就運輸第二級毒品、
私運管制物品進口罪間具有犯意聯絡及行為分擔，惟於事實欄中
並未有相關事實之認定，又依事實欄之記載，鮑國俊應僅涉犯運
輸第二級毒品及運送走私物品部分，不涉及私運管制物品進口部
分，原判決均併論為各罪之共同正犯，即非適法。(四)、甲○○於
九十二年十一月六日偵查中，業經提出答辯及調查證據聲請狀（
二），並於狀內陳稱其於九十年三月間至大陸，係去找其朋友郭
明哲，九十年四月間再去大陸，則是為其兄批購普洱茶葉回台銷
售等語，原判決以甲○○於第一審偵、審中均未陳述至大陸地區
購買茶葉等情，而認甲○○之辯解與證人郭明哲、張文周、陳志
玄之證述不可採，有理由不備、矛盾之違法。(五)、原判決事實欄
並未認定扣案之尼龍袋二個係甲○○所有，並為提供予大陸地區
不詳姓名成年男子二人分裝安非他命之用，即遽以該尼龍袋二個
係甲○○所有供犯罪所用之物為由，予以宣告沒收，於法亦有未
合。(六)、甲○○行為時為九十年三、四月間，而毒品危害防制條
例於行為後之九十二年七月九日修正公布，九十三年一月九日施
行，原審法院未依刑法第二條第一項規定比較新舊法之適用，並
以修正後毒品危害防制條例第四條第二項之規定相繩，即有判決
不適用法則之違法。乙○○上訴理由略以：(一)、依顏守正於九十
一年三月二十八日警詢之錄音譯文所示，調查員張盛鴻詢問之態
度並非出於懇切、客觀，且有以持有乙○○涉案證據，致顏守正
陷於錯誤，及告以得藉由配合調查員對乙○○犯罪之指認，而獲
減刑之利益，故上開警詢筆錄顯係以脅迫、利誘等不正方法所取
得，又證人顏守正雖於台灣屏東地方法院九十年度重訴字第一０
號案件審理中，及本案九十一年十一月十四日偵查中供稱乙○○
與甲○○涉案等語，惟此實係為免前後供述不一，導致己身不利
之判決所為之陳述。復以九十一年三月二十八日時值顏守正所犯
販賣毒品案件上訴期間，其在調查人員脅迫及利誘下而有翻異前
詞之情形，其當時所為之陳述顯非出於自由意志，而應以其於所
犯案件判決確定後在本件第一審及原審法院所為之證述較為可信
，故上開警詢筆錄及證人顏守正、鮑國俊於九十一年十一月十四
日偵查中所為之證述，依刑事訴訟法第一百五十九條之一第二項
規定，不得作為證據，原判決不察，遽採為證據，復未於理由內
說明不採顏守正、鮑國俊於本件第一審、原審審理中所為有利於
乙○○證述之理由，有判決不備理由之違法。(二)、原判決事實欄
雖記載「被告乙○○籌措販毒之金額為（新台幣，下同）四百二
十萬元」，惟未提出其所憑之依據，且依證人顏守正於警詢所證
述，關於購毒金額之認定亦有矛盾，原判決未詳予調查，亦有違
誤。(三)、原判決認定：「顏守正與乙○○於旗津海水浴場停車場
發生爭吵」，及「約定甲○○駕駛小客車在涵洞附近等候接應」
等情，無非係以證人張盛鴻於第一審，證人顏守正、鮑國俊於九
十一年十一月十四日偵查中所證述為依據，惟證人顏守正、鮑國
俊所證有瑕疵，而證人張盛鴻所證抑或純屬其可能臆測之詞，是
否足資作為證據，原判決未說明其理由，亦有理由不備之違法云
云。惟按：(一)、刑事訴訟法第一百五十九條之一第二項規定：「
被告以外之人於偵查中向檢察官所為之陳述，除顯有不可信之情
況者外，得為證據。」已揭示被告以外之人於偵查中向檢察官所
為之陳述，原則上為有證據能力，僅於顯有不可信之情況，始例
外否定其得為證據。共同正犯顏守正、鮑國俊（以上二人均經原
審法院另案論以共同運輸第二級毒品罪，各處有期徒刑十二年及
九年確定）於九十一年十一月十四日在偵查中所為之陳述，就上
訴人等而言，雖屬被告以外之人於審判外之陳述，但依原判決所
為之論證，其偵查中之供述並無顯有不可信之情況，原判決已敘
明其認有證據能力之理由（見原判決第三至四頁），揆諸上開說
明，並無違法可言。上訴意旨執此指摘，尚非合法之第三審上訴
理由。(二)、採證認事，乃事實審法院之職權，其對證據證明力之
判斷，如未違背經驗法則或論理法則，復已敘述其憑以判斷之心
證理由，即不能任意指為違法。原判決綜核證人即已判決確定之
顏守正、鮑國俊於九十一年十一月十四日偵查中結證共同犯罪情
節，證人即調查員張盛鴻於台灣屏東地方法院九十年度重訴字第
一０號案件所證述本件查獲經過明確，並參酌扣案裝有安非他命
之冰桶二個（安非他命毛重四二‧四一公斤，驗後淨重四０‧七
四公斤）、尼龍袋二個及0000000000號、0000000000號行動電話
二支及其通聯紀錄；扣案冰桶所裝物品確為第二級毒品安非他命
經鑑定無訛，有法務部調查局檢驗通知書；乙○○與蕭登進間之
電話通話內容紀錄；上訴人等及顏守正入出境查詢結果等證據資
料，憑以認定上訴人等有共同販賣安非他命犯行之論據，而以上
訴人等所辯均為卸責之詞，殊無足取，於理由內依憑調查所得之
證據，詳加指駁；並說明：證人顏守正、鮑國俊嗣於法院審理中
雖均結證改稱私運第二級毒品安非他命之人係「貓仔俊」，非上
訴人等二人等語，無非係迴護上訴人等之詞，不足採信。乙○○
與案外人林立屏於九十一年四月三十日之電話通話內容雖均係談
論關於行賄及款項之事，尚難據此推認乙○○有無販賣、運輸第
二級毒品及私運管制物品進口之犯行，並非有利乙○○之證據。
所為論斷，核無違反客觀存在之證據法則。上訴意旨任意指摘原
判決有理由不備、矛盾及不適用法則之違法云云，自非適法之第
三審上訴理由。再原判決所記載甲○○於偵審中未曾陳述至大陸
地區購買茶葉之事（見原判決第八頁，理由三之(四)），固與卷內
資料不符而略有瑕疵，但甲○○前往大陸地區縱亦有購買茶葉之
行為，仍無以推翻原判決所認定之事實，是該部分瑕疵不足以影
響判決結果，亦不得執為適法之第三審上訴理由。(三)、共同正犯
之意思聯絡，原不以數人間直接發生者為限，即有間接之聯絡者
，亦包括在內。原判決以甲○○、乙○○意圖自大陸地區私運第
二級毒品安非他命進入台灣地區販賣牟利，乃共同基於販賣、運
輸第二級毒品及私運管制物品進口之犯意聯絡，乙○○再邀約知
情之顏守正加入。其後甲○○等三人再推由乙○○與不詳姓名年
籍之成年男子共同謀議自大陸地區運送安非他命返台，甲○○等
三人另推由甲○○以五萬元之代價僱用鮑國俊在台接運，顏守正
、鮑國俊各自背負一個裝有安非他命之冰桶，沿高雄港岸邊約走
至高雄市旗津海水浴場之涵洞時，為專案小組當場查獲等情，因
認乙○○、甲○○與顏守正、鮑國俊及另二名不詳姓名年籍之成
年男子間就運輸第二級毒品、私運管制物品犯行，有犯意聯絡及
行為分擔，均為共同正犯，尚無違法。雖原判決就鮑國俊部分，
僅記載「鮑國俊亦基於共同運輸第二級毒品安非他命之犯意聯絡
而應允」，有欠周全，但理由已詳細論述，於判決結果尚無影響
。甲○○上訴意旨就此爭執，依刑事訴訟法第三百八十條之規定
，仍非適法之第三審上訴理由。(四)、原判決並未援引證人顏守正
於九十一年三月二十八日調查筆錄所證述，資為上訴人等不利之
認定，是該次筆錄是否出於調查員張盛鴻減刑利誘，與本案並無
關聯。上訴意旨就該筆錄合法性所為之指摘，不得執為上訴第三
審之適法理由。同樣情形，原判決並未援引證人顏守正於台灣高
等法院高雄分院檢察署九十二年度查字第二六號案件偵查中、台
灣屏東地方法院九十年度重訴字第一０號案件所供，資為上訴人
等不利之認定。上訴意旨以證人顏守正上揭所供係傳聞證據，或
係受調查員減刑利誘並非實在云云，亦不得資為適法之第三審上
訴理由。(五)、依刑事訴訟法第三百零八條之規定，有罪判決書關
於犯罪事實，本得與理由合併記載，原判決理由既敘明扣案之尼
龍袋二個係甲○○所有，並為提供予大陸地區不詳姓名成年男子
二人分裝安非他命之用，則以該尼龍袋二個係甲○○所有，供犯
罪所用之物為由，予以宣告沒收，並無違法可言。(六)、上訴人等
行為後，毒品危害防制條例固於九十二年七月九日修正公布，自
九十三年一月九日起施行，但該條例第四條第二項之實質內容並
無更異，均為「製造、運輸、販賣第二級毒品者，處無期徒刑或
七年以上有期徒刑，得併科新台幣七百萬元以下罰金」，逕行適
用現行法即可。原審未依刑法第二條第一項規定比較新舊法之適
用，要無不合，亦不得執為上訴第三審之適法理由。其餘上訴意
旨，經核係置原判決所為明白論斷於不顧，仍持已為原判決指駁
之陳詞再事爭辯，及對於事實審法院取捨證據與自由判斷證據證
明力之職權行使，徒以自己之說詞，任意指摘，難認已符合首揭
法定之第三審上訴要件。其等上訴均違背法律上之程式，俱應予
駁回。
據上論結，應依刑事訴訟法第三百九十五條前段，判決如主文。
中    華    民    國  九十七  年    八    月  二十九  日
                      最高法院刑事第十庭
                          審判長法官  邵  燕  玲
                                法官  李  伯  道
                                法官  孫  增  同
                                法官  李  英  勇
                                法官  黃  一  鑫
      本件正本證明與原本無異
                                      書  記  官
中    華    民    國  九十七  年    九    月    三    日
                                                     ｍ


司法院資訊處製作；財團法人民間司法改革基金會備份。
